臺灣高等法院臺中分院刑事裁定　　　　 94年度聲再字第179號
再審聲請人
即受判決人　甲○○
上列聲請人因誣告等案件，對於本院中華民國91年8月1日確定判
決（91年度上訴字第67號，起訴案號：台灣彰化地方法院檢察署
87年度偵字第736號，移送併辦案件：87年度偵字第4771號、88
年度偵字第1705號），聲請再審，本院裁定如下：
    主  文
再審之聲請駁回。
    理  由
一、聲請再審意旨：如附件所示之聲請再審狀。
二、按刑事訴訟法第四百二十條第一項第六款所謂發見確實之新
    證據，係指當時已經存在而發見在後，或審判時未經注意之
    證據，且能證明原確定判決所認定之事實為錯誤而言，又其
    新證據，必須就證據之本身形式觀察，毋須經調查程序，顯
    係可認為足以動搖原確定之判決而言（最高法院三十五年特
    抗字第二十一號及四十年台抗字第二號判例參照）。查本件
    聲請人即被告（下稱被告）甲○○據以聲請再審之證據共有
    證明書、台灣彰化地方法院檢察署91年度偵字第6811號不起
    訴處分書、及同署91年度偵字第7445號不起訴出分書等三樣
    。其中（一）證明書之內容係記載：「一、建商人張慶輝於
    84年12月間委託地主人甲○○介紹佳憲水電行李淳政裝設頂
    潭里和平路367巷新舊路燈五支水銀燈金額等。於86年7月6
    日晚在公所代表會副主席陳哲章住家共五人，商量金額七萬
    七千七百元，和氣條件。二、於86年7月7日由地主即自訴人
    甲○○向本院刑庭86年度自字第109號承辦法官李水源撤回
    告訴，為建商即被告張慶輝詐欺案情等。三、把撤回告訴狀
    給建商即被告張慶輝收執中，將五支水銀燈金額交給地主即
    自訴人甲○○保管中，交代佳憲水電行李淳政舊路三支水銀
    燈裝線通電，才付清路燈錢」等情。惟原判決已於理由內敘
    明證人陳哲章在第一審自訴案件（86年度自字第109號）中
    證稱：「張慶輝與甲○○爭執之事伊並不曉得，伊僅於86年
    7月6日（註：筆錄誤記為7月9日）晚間在住處調停彼等二人
    ，伊並願向田中鎮公所申請補貼裝設路燈費用，但雙方未和
    解」等語，是依陳哲章之證言，並無從證明張慶輝確有委託
    被告僱工裝設路燈之事（見原判決第7頁第6至第10行），且
    上開證明書之見證人蕭煌裕亦於本院87年度上易字第141 號
    詐欺一案中證稱：「被告與張慶輝曾為路燈之事調解，伊不
    清楚有無達成協議」等語，有上開案號之刑事判決一份在卷
    可稽，均與上開證明書所載之內容不符，是上開證明書所載
    之內容是否屬實？非無調查之必要，準此本院並無法就該證
    明書之本身形式觀察，毋須經調查程序，即顯然可認為足以
    動搖原有罪確定判決，而為被告無罪、免訴、免刑或輕於原
    確定判決所認定之罪名，是該證明書即與上開新證據之要件
    不合。（二）至台灣彰化地方法院檢察署91年度偵字第6811
    號不起訴處分書，僅能證明張慶輝曾對被告甲○○提出告訴
    稱：「被告甲○○於84年間，基於偽造私文書之概括犯意，
    明知買賣契約書中並無附加第21條、第22條之文字，竟使不
    知情之董素娟在契約書上加註上開條文，復為圖免除債務，
    在佳憲水電行之收據上私自填載不實文字，更在付款人為張
    慶輝、面額新台幣60萬元、編號214629號之本票上，私自填
    載『付清』字樣，認被告涉有偽造私文書之罪嫌」等事實，
    業經檢察官認為罪嫌不足而為不起訴處分確定在案。另台灣
    彰化地方法院檢察署91年度偵字第7445號不起訴處分書，亦
    僅能證明台灣彰化地方法院所移送稱：「被告甲○○自83年
    間起，迄87年間止，多次利用刑事自訴程序，對不特定人提
    起刑事訴訟（案號為83年度自字第70、77、132號，84年度
    自字第3、36、47、99號，85年度自字第15、40、864號，86
    年度自字第109、185號，及87年度自字第58、59、80、81、
    82、10 7 、108號），認有濫用司法資源，遂行個人債務之
    滿足，因認被告涉有誣告罪嫌」等事實，亦經檢察官認為被
    告犯罪嫌疑尚有未足而為不起訴處分確定在案。然均無法證
    明本件原確定判決所認定之事實為錯誤，核與上開新證據之
    要件，亦有不符。（三）至被告所提之其他事由，經核亦不
    足以證明原確定判決所認定之事實為錯誤，核非新證據。（
    四）綜上所述，被告之聲請再審，並無理由，應予駁回。
三、據上論結，應依刑事訴訟法第434條第1項，裁定如主文。
中　　華　　民　　國　　94　　年　　8　　月　16     　日
            刑事第八庭  審判長法  官  羅  得  村
                              法  官  陳  毓  秀
                              法  官  劉  榮  服
上列正本證明與原本無異。
如不服本裁定，應於裁定送達後五日內向本院提出抗告狀。
                              書記官  周  巧  屏
中　　華　　民　　國　　94　　年　　8　　月　　17     日
                                                      Ａ
